【裁判字號】    92,自,25
【裁判日期】    920815
【裁判案由】    妨害婚姻
【裁判全文】
臺灣花蓮地方法院刑事判決                    九十二年度自字第二五號
    自  訴  人  甲○○
    自訴代理人  王信雄律師
    被      告  乙○○
    被      告  丙○○
    右  一  人
    選任辯護人  楊志航律師
右列被告因妨害婚姻案件，經自訴人提起自訴，本院判決如左：
    主  文
丙○○與有配偶之人相婚，處有期徒刑參月，如易科罰金，以參佰元折算壹日。
乙○○部分，自訴不受理。
    事  實
一、丙○○明知乙○○於九十二年三月間尚未與配偶甲○○離婚，為有配偶之人，竟
    基於相婚之故意，於九十二年三月二十九日，在花蓮市林園一之一號美崙大飯店
    ，與乙○○舉行結婚典禮之公開儀式，由主持人主持婚禮及二位牧師祝禱見證，
    並設喜筵十桌以宴請賓客。
二、案經乙○○之配偶甲○○提起自訴。
    理  由
壹、被告丙○○部分：
  一、訊據被告丙○○對於右揭事實均坦承不諱，惟辯稱：與乙○○於二年前認識，
      乙○○告稱未婚，嗣後於九十一年九月方知乙○○已婚，嗣後因為懷孕，乙○○為表示負責，並對被告丙○○之親友有所交待，方決定結婚，但其以為結婚
      要登記才會有效云云。經查，右揭事實，業據被告乙○○於本院審理時陳述明
      確，並有結婚喜帖附婚紗照片一幀、菜單影本一張、戶籍謄本一紙附卷可按，
      被告丙○○之自白堪認屬實，可以採信。按「結婚應有公開儀式及二人以上之
      證人。經依戶籍法為結婚之登記者，推定其已結婚」，民法第九百八十二條定
      有明文，故結婚並不以經過登記為生效要件，被告丙○○對此法律之規定，自
      不能諉為不知而免責。本件事證明確，被告丙○○之犯行洵堪認定。
  二、核被告丙○○所為，係犯刑法第二百三十七條後段之相婚罪。爰審酌被告無不
      良之前科素行，與被告乙○○間係基於感情而犯罪，其年紀尚輕，思慮不週，
      未能考量對於乙○○之配偶所造成之精神上損害及其犯罪之動機、目的、手段
      等一切情狀，量處如主文所示之刑，並諭知易科罰金之折算標準。
貳、被告乙○○部分：
一、按對於配偶，不得提起自訴；又不得提起自訴而提起者，應諭知不受理之判決，
    刑事訴訟法第三百二十一條、第三百三十四條定有明文，合先敘明。
二、本件自訴人自訴被告乙○○與自訴人為夫妻關係，竟於九十二年三月二十九日，
    在花蓮市美崙大飯店與被告丙○○舉行結婚，涉犯刑法第二百三十七條前段之重
    婚罪嫌等語。經查被告乙○○為自訴人甲○○之配偶，此有戶籍謄本一份在卷可
    按，揆諸前揭說明，對被告乙○○並不得提起自訴，其自訴為不合法，應為不受
    理之判決。
據上論斷，應依刑事訴訟法第三百三十四條、第三百四十三條、第二百九十九條，第
二百三十七條後段，第四十一條第一項、罰金罰鍰提高標準條例第二條，判決如主文
。
中      華      民      國    九十二    年      八      月     十五     日
                              臺灣花蓮地方法院刑事庭
                                  法  官  林  碧  玲
右正本證明與原本無異。
如對本判決不服，應於送達後十日內，向本院提出上訴狀。（應抄附繕本）
                                  法院書記官
中      華      民      國  九十二    年      八      月     十八     日


司法院資訊處製作；財團法人民間司法改革基金會備份。
